【裁判字號】    98,簡上,291
【裁判日期】    990311
【裁判案由】    傷害
【裁判全文】
台灣屏東地方法院刑事判決      98年度簡上字第291號
公  訴  人  臺灣屏東地方法院檢察署檢察官
被      告
即上  訴人  戊○○
選任辯護人  吳忠諺律師
上列上訴人即被告因傷害案件，不服台灣屏東地方法院98年度簡
字第520 號中華民國98年8 月28日第一審簡易判決（聲請簡易判
決處刑案號97年度偵字第2803號），提起上訴，本院管轄之第二
審合議庭認為被告公訴不受理部分應適用通常程序審判，自為第
一審判決，判決如下：
    主  文
原判決關於被告傷害丁○○部分撤銷。
本件被告傷害丁○○部分公訴不受理。
其餘上訴駁回。
戊○○緩刑貳年。
    事  實
一、丙○○（涉犯恐嚇犯行部分，業經檢察官不起訴處分）於民
    國97年3 月29日23時30分許，偕同友人丁○○（涉犯恐嚇犯
    行部分，業經不起訴處分）、王志堅及張國泰（王志堅及張
    國泰二人業經不起訴處分），至不知情第三人甲○○所經營
    設於屏東縣恆春鎮○○路244 號「阿妹妹檳榔攤」唱歌時，
    丁○○因細故與戊○○發生口角爭執，進而與戊○○發生拉
    扯，渠等二人均基於傷害他人身體之犯意，徒手互相毆打對
    方數下，丙○○見狀，亦與丁○○共同基於傷害他人身體之
    犯意連絡，二人徒手與戊○○互毆，丙○○因與戊○○互毆
    ，而受有胸部挫傷之傷害。
二、案經丙○○訴由屏東縣政府警察局恆春分局移送臺灣屏東地
    方法院檢察署檢察官偵查起訴。
    理  由
壹、有罪部分
一、訊據被告就其毆打丙○○與丁○○一節矢口否認，辯稱: 其
    從頭到尾均未出手與該二人互毆，自己均係完全處於挨打狀
    態，根本沒有還手，並以證人乙○○、甲○○之證詞為證云
    云。經查:
（一）前述三人互毆之事實業據證人丙○○、丁○○具結證述明
      確，而證人丙○○、丁○○於本院審理中均表示不再追究
      被告犯行，其等證詞當無故意誣陷被告之理。
（二）另證人丙○○、丁○○之證述亦與證人王志堅及張國泰之
      證述大致相符，堪信該四證人所述，應屬真實。
（三）證人乙○○、甲○○於本院審理時雖證稱: 從頭到尾被告
      均未出手與該二人互毆，被告完全處於挨打狀態，根本沒
      有還手云云。然查證人甲○○業已於警詢中證稱，自己當
      時沒在現場，沒有看到雙方互毆之經過，核與被告於警詢
      中所述，證人甲○○沒有在現場等語相符，而證人甲○○
      於本院證稱，丙○○四人一進來就打被告，沒有說話，離
      去時也沒有說話云云，更與證人乙○○所述不符；再其於
      本院作證時先證稱: 我跑到我店旁邊約10公尺處，後改稱
      : 我進到我朋友家裡，再改稱: 我是在他家的走廊看云云
      ，其就自己所在地點陳述反覆，是證人甲○○於本院所述
      是否真實顯有可疑；另證人乙○○於警詢中證稱: 丙○○
      等四人先向戊○○說: 「共呼死，要你在恆春消失」後即
      猛打戊○○，丙○○並向乙○○恫稱，我不怕你報警，我
      誰都不怕。然證人乙○○於本院審理時證稱: 丙○○等人
      進來都沒說話就開始打，... ，離去時，說要讓被告消失
      在恆春地方云云，其前後所述顯不相同，是其所言顯係迴
      護被告之詞，尚難遽採為有利被告之認定。
（四）又證人丙○○因雙方互毆而受傷之事實，並有南門醫院診
      斷證明書可資佐證，事證明確，被告戊○○犯行已堪認定
      。
二、核被告戊○○所為，係犯刑法第277 條第1 項之傷害罪。原
    審審酌被告為大專畢業學歷之智識程度，無前科紀錄、素行
    良好，渠等互為熟識，不思以理性方式化解歧異，動輒以暴
    力相向，實有不該，且迄今仍未達成和解，並參酌其所受之
    傷勢，本件犯行使用之手段僅係徒手未持器械，暨其於犯後
    未能坦承全部犯行之態度等一切情狀，就其傷害丙○○部份
    量處拘役30日，並諭知易科罰金之折算標準，其認事用法，
    均無不合，量刑亦屬妥適。被告上訴意旨空言指摘原審判決
    不當，顯無理由，應予駁回。惟查，告訴人丙○○於本院審
    理中表示不願再追究被告犯行，有本院審理筆錄在卷可證，
    被告無前科，素行尚佳，有臺灣高等法院被告全國前案紀錄
    表在卷可稽，本院斟酌上情，認其一時失慮而罹刑典，經此
    審判科刑，當知所警惕，信無再犯之虞，本件所宣告之刑以
    暫不執行為適當，爰諭知緩刑2 年，以勵自新。
貳、公訴不受理部分
一、公訴意旨略以：丙○○（涉犯恐嚇犯行部分，業經檢察官不
    起訴處分）於民國97年3 月29日23時30分許，偕同友人丁○○（涉犯恐嚇犯行部分，業經不起訴處分）、王志堅及張國
    泰（王志堅及張國泰二人業經不起訴處分），至不知情第三
    人甲○○所經營設於屏東縣恆春鎮○○路244 號「阿妹妹檳
    榔攤」唱歌時，丁○○因細故與戊○○發生口角爭執，進而
    與戊○○發生拉扯，徒手與戊○○互毆，使丁○○受有右前
    臂挫傷瘀腫（6X3 公分）、右前臂擦傷（2X 0.2 公 分）及
    右手背挫傷瘀腫（3X5 公分）等傷害，因認被告戊○○涉犯
    刑法第277 條第1 項傷害罪嫌。
二、按刑法第277 條第1 項傷害人之身體或健康罪，須告訴乃論
    ，刑法第287 條定有明文。而案件為告訴乃論之罪，其告訴
    已經撤回者，應為不起訴之處分，此亦為刑事訴訟法第252
    條第5 款所明文，如檢察官本應為不起訴處分，竟予以起訴
    ，其起訴程序自屬違背規定。次按起訴之程序違背規定者，
    應諭知不受理之判決，此為刑事訴訟法第303 條第1 款所明
    定。查本件告訴人丁○○於97年6 月11日檢察官偵查中當庭
    表示不要提告，並經檢察官記明筆錄，有97年度偵字第2803
    號97年6 月11日訊問筆錄在卷足查（該卷第12頁），是告訴
    人丁○○之告訴業經合法撤回，檢察官起訴即與法未合。檢
    察官對於被告傷害丁○○之案件，應為不起訴處分，竟予以
    起訴，其起訴之程序即屬違背規定，原審未及詳查，誤為有
    罪判決，自有未洽，被告以告訴人所受之傷害並非伊所造成
    之上訴理由，即無從由本院為實體上之審酌，應由本院撤銷
    原判並諭知不受理判決，以昭適法。
三、本院判決被告公訴不受理已如前述，檢察官聲請為簡易判決
    處刑，即有刑事訴訟法第451 條之1 第4 項但書第3 款之情
    形，自不得以簡易判決程序處刑，爰於撤銷原判決後，依同
    法第452 條之規定，改依通常程序自為第1 審判決，附此敘
    明。
據上論斷，應依刑事訴訟法第455 條之1 第1 項、第3 項、第36
9 條第1 項前段、第364 條、第368 條、第452 條、第303 條第
1 款，刑法第74條第1 項第1 款，判決如主文。
本案經檢察官任亭到庭執行職務。
中    華    民      國      99    年   3    月   11   日
                    刑事第五庭
                              審判長法  官    石家禎
                                    法  官    林家聖
                                    法  官    陳秀慧
以上正本證明與原本無異。
駁回上訴部分不得上訴。
公訴不受理部分如不服本判決應於收受判決後10日內向本院提出
上訴書狀，並應敘述具體理由；其未敘述上訴理由者，應於上訴
期間屆滿後20日內向本院補提理由書（均須按他造當事人之人數
附繕本）「切勿逕送上級法院」。
中    華    民      國      99    年   3    月   11   日
                                    書記官    林鴻仁

司法院資訊處製作；財團法人民間司法改革基金會備份。
